臺灣桃園地方法院民事判決　　　　　　 96年度重訴字第356號
原　　　告　乙○○○
被　　　告　甲○○
　　　　　　　　　　　　號
訴訟代理人　林辰彥　律師
複代理人　　呂紹聖　律師
　　　　　　陳佑仲　律師
上列當事人間請求分配表異議之訴事件，於民國96年12月17日辯
論終結，本院判決如下：
    主  文
原告之訴駁回。
訴訟費用由原告負擔。
    事實及理由
壹、程序部分：
一、按「債權人或債務人，對於分配表所載各債權人之債權或分
    配金額有不同意者，應於分配期日一日前，向執行法院提出
    書狀聲明異議」；「其有為反對陳述者，應通知聲明異議人
    」；「異議未終結者，為異議之債權人或債務人，得向執行
    法院對為反對陳述之債權人或債務人提起分配表異議之訴。
    」；「聲明異議人未於分配期日起10日內向執行法院為起訴
    之證明者，視為撤回其異議之聲明；經證明者，該債應受分
    配之金額應行提存。前項期間，於第40條之1 有反對陳述之
    情形，自聲明異議人受通知之日起算」，強制執行法第39條
    第1 項、第40條之1 第2 項後段、第41條第1 項前段、第3
    項、第4 項分別定有明文。
二、查本院95年度執字第15406 號履行契約強制執行事件執行不
    動產拍賣後，就拍賣所得價金，於民國96年8 月10日作成分
    配表，定於96年8 月31日分配，該分配表送達後，原告於96
    年8 月22日以書狀為異議，債權人甲○○則於96年10月23日
    本院執行處調時為反對之陳述，原告於96年10月24日向本院
    提起分配表異議之訴，有起訴狀所蓋本院收狀章可憑，是原
    告所為前開異議、起訴，並未逾10日之法定期間，應認為合
    於強制執行法前開規定，合先敘明。
三、次按所謂必要共同訴訟係指訴訟標的對於數人必須合一確定
    ，依法律或法理，必須數人一同起訴或被訴，始為當事人適
    格者而言。依強制執行法第41條第1 項規定：「異議未終結
    者，為異議之債權人或債務人，得向執行法院對為反對陳述
    之債權人或債務人提起分配表異議之訴」之內容觀之，顯然
    僅須依法為異議之債權人或債務人，即可對為反對陳述之債
    權人或債務人提起分配表異議之訴，並無須全體債權人或全
    體債務人一同起訴或一同被訴之規定及必要情形，是其非屬
    固有必要共同訴訟，應無疑義。因之本件原告既係該強制執
    行事件之債務人，且於執行程序中已對分配表為聲明異議，
    則其對為反對陳述之被告提起本分配表異議之訴，自屬合法
    ，並無當事人不適格之問題，亦併予敘明。
貳、實體部分：
一、原告起訴主張：(一)、中壢市○○段第36-1、39-20 、39-29
    、
    39-57、39-274、131-1 等6 筆土地（以下簡稱系爭6 筆土
           地）未經徵收，被告甲○○係原告先夫鄭紹棠同父
           異母弟弟，依鈞院81年度自字95號刑事判決認定，
           系爭6 筆土地未經徵收，原告何需要給付被告古金
           旺10％徵收補償金，所以原告認為台灣新竹地方法
           院81年度訴字第107 號民事判決有錯誤，故被告古
           金旺據以聲請鈞院桃院木執95年執八字第15406 號
           強制執行不合法，被告甲○○受執行分配也沒有理
           由。(二)、被告甲○○未辦成徵收而提出履行契約詐
           財，鈞院81年度自字第95號、台灣高等法院81年度
           上易字第5760號刑事判決雖判被告甲○○及鄭焜仁
           無罪確定，然桃園縣政府徵收土地業務人員古沼格
           偽造桃園縣政府函及縣議會函欺騙法官，證人鄭玲
           玲、鄭耕亞之證詞亦係欺騙法官。且依據中壢市公
           所82 年2月15日82中市工土字第4231號函之記載可
           證中壢市○○段第39-20 、39-29 、39-57 、
           39-274等4 筆土地政府未徵收。被告甲○○已詐領
           新台幣（下同）10,000,000元現款，理應加倍退還
           等語。(三)、聲明：臺灣桃園地方法院桃院木執95年
           執八字第15406 號強制執行事件，被告甲○○要求
           分配金額新22,120,859元應予剃除。
二、被告則以：(一)、本件債務人鄭紹棠之繼承人尚有鄭興陽、鄭
    武龍2 人，渠等為連帶債務人，原告單獨一人起訴，有當事
    人不適格之可議。(二)、債務人對於有執行名義而參與分配之
    債權人為異議者，僅得以強制執行法第14條規定之事由，提
    出分配表異議之訴，同法第41條第2 項定有明文。又債務人
    對於分配表異議之訴，以對於原分配表不當及應如何變更之
    聲明為前提，揆諸同法第39條第1 項、第2 項、第41條第1
    項前段規定甚明，茲原告並未以執行名義成立後，有何消滅
    或妨害債權人請求之事由為本件異議之訴之理由，徒謂執行
    名義所示債權並不存在，系爭土地係合法徵收等情否定執行
    名義之確定力，其訴不合法且無理由。聲明：原告之訴駁回
    。
三、查原告之被繼承人鄭紹棠與被告因履行契約事件，經台灣新
    竹地方法院以81年度訴字第107 號民事判決認定訴外人鄭紹
    棠應給付伊委託被告甲○○辦理土地徵收事宜之酬金總數為
    13,010,951元，除其中業經另案判決勝訴之294,535.5 元外
    ，鄭紹棠尚應給付被告甲○○12,716,415.5元並加付遲延利
    息，鄭紹棠上訴後，經台灣高等法院以83年度重上更(二)字第
    15號判決駁回上訴，鄭紹棠又上訴於最高法院，最高法院亦
    以84年度台上字第1642號判決駁回上訴確定。被告以上開確
    定判決為執行名義聲請對鄭紹棠之財產聲請強制執行後，經
    本院執行處以84年度執字第3863號受理，於該執行程序中僅
    受償511,616 元，不足額部分則取得債權憑證。被告嗣又以
    前開債權憑證聲請對於鄭紹棠所有坐落於桃園縣龍潭鄉○○
    ○段260 之2 地號土地強制執行，經本院民事執行處以95年
    度執字第15406 號受理，執行所得款項總計為16,195,434元
    ，本院民事執行處於96年8 月10日作成分配表，將被告之債
    權於分配表中編號4 列債權原本2,174,898,749 元列入分配
    ；編號5 列被告債權原本為322,110 元等情，業經本院依職
    權調閱前開強制執行事件卷宗核閱本院民事執行處96年8 月
    10日桃院木執八字第15406 號函暨所附強制執行金額計算書
    分配表無訛，堪信此部分事實為真實。惟原告主張台灣新竹
    地方法院81年度訴字第107 號民事判決有誤。因此，原分配
    表將被告對於鄭紹棠之債權列入分配，顯有錯誤，故該部分
    債權應予剔除，不得列入分配等語，則為被告所否認，並以
    前開情詞置辯。是以本件首先應予審究者，乃原告得否以前
    開事由，提起分配表異議之訴。
四、按債務人對於有執行名義而參與分配之債權人為異議者，僅
    得以第14條規定之事由，提起分配表異議之訴，強制執行法
    第41條第2 項定有明文。此項規定之立法理由為：無執行名
    義但有優先受償權之債權人參與分配，債務人如對其債權之
    存否及金額之多少發生異議時，可依第1 項規定提起分配表
    異議之訴，以謀救濟。但有執行名義之債權人參與分配，其
    債權之存否及金額之多少，已有執行名義可據，不容債務人
    任意異議，爰增設第2 項，規定債務人對此種債權人為異議
    者，僅得以第14條規定之事由，提起分配表異議之訴。足見
    ，對於已取得執行名義之債權人，其債之關係業已確認，即
    不應任由債務人隨意且無限制的主張異議，以免造成債務人
    異議之訴受有限制，分配表異議之訴不受限制，而捨債務人
    異議之訴，專提分配表異議之訴的僥倖心態，破壞救濟制度
    之平衡，致生訴訟資源之浪費。經查：本件被告據以強制執
    行之執行名義既為確定判決，業如前述。若債務人即原告欲
    提起分配表異議之訴，依前說明，仍須以執行名義成立後，
    有消滅或妨礙債權人即被告請求之事由為限。原告主張台灣
    新竹地方法院判決鄭紹棠應對被告為給付之判決不當，顯係
    執行名義成立前之事由，核非屬債務人提起分配表異議之訴
    之事由，原告自無由據以提起分配表異議之訴。
五、綜上所述，原告僅得以強制執行法第14條規定之事由，提起
    分配表異議之訴，然其卻以執行名義成立前之事由提起本件
    分配表異議之訴，請求將本院民事執行處95年度執字第1540
    6 號執行事件於96年8 月10日製作分配表次序4 、次序5 被
    告應受分配之金額剔除為零，不得列入分配，尚非有據，應
    予駁回。
六、本件因事證已臻明確，兩造其餘攻擊、防禦方法及所為之立
    證，經本院逐一審酌後，認與判決之結果不生影響，不再一
    一論述，併予敘明。
七、結論：本件原告之訴為無理由，依民事訴訟法第78條判決如
    主文。
中　　華　　民　　國　　96　　年　　12　　月　　31　　日
                  民事第一庭    法　官　卓立婷
以上正本係照原本作成。
如對本判決上訴，須於判決送達後20日內向本院提出上訴狀。
中　　華　　民　　國　　97　　年　　1 　　月　　3 　　日
                                書記官　冒佩妤
